【裁判字號】    99,訴,546
【裁判日期】    990514
【裁判案由】    撤銷贈與等
【裁判全文】
臺灣臺中地方法院民事判決               99年度訴字第546號
原        告  台新國際商業銀行股份有限公司
法定  代理人  丙○○
訴訟  代理人  丁○○
被        告  甲○○
兼訴訟代理人  乙○○
上列當事人間撤銷贈與等事件，本院於民國99年4月27日言詞辯
論終結，判決如下：
    主  文
原告之訴駁回。
訴訟費用捌仟伍佰玖拾元由原告負擔。
    事實及理由
一、原告起訴主張：
(一)、緣被告乙○○向原告申請信用卡使用，於民國（下同）95年
    2 月起即不依約按期繳納款項，共積欠原告新台幣（下同）
    782,118元，及其中本金587,928元部分自96年10月15日起至
    清償日止，按年息20%計算之利息，並賠償訴訟費用，此有
    台灣台北地方法院97年度訴字第2593號民事判決及其確定證
    明書可資證明。查被告乙○○於95年度（為詐害行為時）所
    得資料清單，年度所得僅216,000元，依內政部主計處統計
    95年度每月最低生活費約為9,210元，則其每月薪資除維持
    生活必要之開銷外所餘有限，收入所得顯不足清償對原告所
    積欠之信用卡帳務。詎被告乙○○明知其所負之上開債務迄
    未清償完畢，竟於95年7月10日將其名下所有坐落台中市○
    ○區○○段553地號土地及其上1536建號建物即門牌號碼為
    台中市○○區○○街27號3樓之不動產（下稱系爭房地），
    以夫妻贈與為原因，移轉所有權登記予其配偶即被告甲○○
    ，是被告乙○○所為之無償行為顯已害及原告之債權。為此
    ，爰依民法第244第1項及第4項之規定，請求撤銷被告間贈
    與之債權及移轉所有權之物權行為，被告並應將系爭房地之
    所有權移轉登記塗銷。
(二)、並聲明：
  1.被告乙○○與甲○○於95年7月10日間就坐落台中市○○區
    ○○段553地號土地及其上1536建號建物（即門牌號碼：台
    中市○○區○○街27號3樓）所為贈與之債權行為及所有權
    移轉之物權行為應予撤銷。
  2.被告甲○○應將前項土地及建物於95年7月10日以夫妻贈與
    為原因，向台中市中正地政事務所辦理所有權移轉登記予以
    塗銷。
二、被告則以：
(一)、被告乙○○當時購買系爭房地之頭期款60萬元及裝潢費30萬
    元，均係由配偶即被告甲○○及其娘家所支付，被告乙○○
    並無存款，因此後來自己創業與投資均是跟銀行貸款而來，
    才會積欠各個銀行包括原告等銀行超過500萬元以上債務，
    。是被告乙○○於95年7月10日將系爭房地移轉予被告甲○
    ○之名下，只是事實行使，因系爭房地本係被告甲○○所有
    。
(二)、被告乙○○自移轉系爭房地之所有權予被告甲○○後，至今
    已超過3年以上，期間被告2人均先後接到原告銀行債務催討
    人電話及來信，說明所有權移轉是不合法，有詐欺之嫌；亦
    已收受原告97年11月26日之存證信函，然依民法第245條之
    規定，原告之撤銷權顯已逾1年之除斥期間而消滅等語，資
    為抗辯。
(三)、答辯聲明：原告之訴駁回。
三、本院之判斷：
(一)、原告主張被告乙○○向原告申請信用卡使用，於95年2月起
    即不依約按期繳納款項，共積欠原告本金782,118元，及其
    中本金587,928元部分之利息。另依被告乙○○95年度所得
    資料清單，年度所得僅216,000元；詎被告乙○○明知其所
    負之上開債務迄未清償完畢，竟於95年7月10日將其名下所
    有系爭房地，以夫妻贈與為原因，移轉所有權登記予其配偶
    即被告甲○○等情，業據其提出台灣台北地方法院97年度訴
    字第2593號民事判決書及其確定證明書影本各乙份、信用卡
    消費明細資料乙紙、95年度所得即財產歸屬資料清單影本二
    紙、系爭房地電子謄本及異動索引各乙份等件為證，且為被
    告所不爭執，堪信屬實，本院採為判決之基礎。
(二)、按「債務人所為之無償行為，有害及債權者，債權人得聲請
    法院撤銷之」、「債權人依第1項或第2項之規定聲請法院撤
    銷時，得並聲請命受益人或轉得人回復原狀。但轉得人於轉
    得時不知有撤銷原因者，不在此限。」；「前條撤銷權，自
    債權人知有撤銷原因時起，一年間不行使，或自行為時起，
    經過十年而消滅」。民法第244條第1項、第4項、第245條分
    別定有明文。經查，被告辯稱被告乙○○自移轉系爭房地之
    所有權予被告甲○○後，至今已超過3年以上，期間被告2人
    均先後接到原告銀行債務催討人電話及來信，說明所有權移
    轉是不合法，有詐欺之嫌；亦已收受原告97年11月26日之存
    證信函等語，有被告提出之原告於97年11月26日寄發予被告
    二人之存證信函在卷可稽（本院卷第37頁）。本院觀之上開
    存證信函記載「台端於90年12月11日向本行申辦之信用卡已
    嚴重逾期，截至97年11月20日尚積欠本行玖拾柒萬壹仟貳佰
    貳拾捌元整，然台端竟仍將所有座落於台中市○○街27號3
    樓之不動產於民國95年6月12日夫妻贈予予甲○○，致本行
    債權因而有無法受償之虞，此舉恐已涉有損害債權等刑事罪
    嫌，惠請台端於文到後儘速與本行洽商解決，否則本院將訴
    請檢調機關以協助偵查」等語，顯然原告至遲於上開存證信
    函寄發即97年11月26日時，已知被告二人有本件詐害債權之
    撤銷原因。又原告係於99年3月5日對被告二人提起本件撤銷
    贈與等訴訟，有本院之收件章可稽。則依前開說明，本件原
    告對被告二人之撤銷權，顯已逾一年之除斥期間，被告辯稱
    原告之撤銷權已逾除斥期間而消滅，自屬有據。
三、綜上所述，本件被告之抗辯應屬可採。從而，原告於除斥期
    間經過後，始主張依民法第244條第1項、第4項規定，訴請
    本院判決如其聲明所示，為無理由，應予駁回。
四、本件判決之基礎已臻明確，兩造其餘攻擊防禦方法及舉證，
    經審酌後，核與判決無影響，爰不另一一論述，併此敘明。
五、訴訟費用負擔之依據：民事訴訟法第78條。
中    華    民    國    99    年    5     月    14    日
                  民事第四庭          法  官  洪堯讚
一、右為正本係照原本作成。
二、如不服本判決，應於判決送達後20日內，向本院提出上訴狀
    。（須按他造當事人之人數附繕本）。
三、提起上訴，應以上訴狀表明(一)對於第一審判決不服之程度，
    及應如何廢棄或變更之聲明，(二)上訴理由（民事訴訟法第
    441條第1項第3款、第4款），提出於第一審法院。
中    華    民    國    99    年    5     月    14    日
                                      書記官

司法院資訊處製作；財團法人民間司法改革基金會備份。
